【裁判字號】    98,上易,2666
【裁判日期】    990107
【裁判案由】    毀損
【裁判全文】
臺灣高等法院刑事判決                98年度上易字第2666號
上  訴  人
即  被  告  甲○○
指定辯護人  本院公設辯護人王永炫
上列上訴人因毀損案件，不服臺灣桃園地方法院98年度訴字第50
2號，中華民國98年9月23日第一審判決（起訴案號：臺灣桃園地
方法院檢察署97年度偵字第24016 號），提起上訴，本院判決如
下：
    主  文
上訴駁回。
    事  實
一、緣甲○○未與家人居住，自行在交通部臺灣鐵路局鐵道自基
    隆起60公里又250 公尺處之鐵道旁空地，以木板釘製一間簡
    陋工寮居住。於民國97年10月20日傍晚6 時許，其因心情不
    佳，嫌火車經過時發出之噪音過大，竟基於毀損器物之犯意
    ，在其居住附近即桃園站與內壢站間之桃園縣八德市○○路
    ○○道旁，撿拾鐵路軌道上之道渣石，持以丟擲當時通過之
    交通部臺灣鐵路管理局南下第43號次莒光號列車，造成該車
    編號SP32757號第3節車廂第6、8、10、12號靠左側座位旁之
    窗戶玻璃一片龜裂損壞（含更換新品，損失共計新臺幣4,34
    4 元），足以生損害於交通部臺灣鐵路管理局；嗣經隨車清
    潔人員發現後通報列車長乙○○報警處理，始查獲上情。
二、案經交通部臺灣鐵路管理局訴由內政部警政署鐵路警察局第
    一警務段報請臺灣桃園地方法院檢察署檢察官偵查起訴。
    理  由
壹、證據能力部分
    按「被告以外之人於審判外之陳述，雖不符前四條之規定，
    而經當事人於審判程序同意作為證據，法院審酌該言詞陳述
    或書面陳述作成時之情況，認為適當者，亦得為證據。當事
    人、代理人或辯護人於法院調查證據時，知有第159條第1項
    不得為證據之情形，而未於言詞辯論終結前聲明異議者，視
    為有前項之同意。」刑事訴訟法第159條之5定有明文。本件
    上訴人即被告甲○○於本院準備程序及審理時，均表示對於
    檢察官所提各項證據方法之證據能力並無意見，本院審酌上
    開各該證據均非非法取得之證據，並無證據力明顯過低之情
    形，復經本院於審判期日就上開證據進行調查、辯論，依法
    自有證據能力，合先敘明。
貳、實體部分
一、認定事實所憑之證據及理由：
    訊據被告否認有以石頭或其他物品丟擲進行中火車之犯行，
    辯稱：我在警詢中自白有持石頭丟擲經過之列車，是警員教
    我，我才會這樣講，事實上我並沒有向火車拋擲石塊之行為
    云云。然，經查：
（一）本件事故係由臺灣鐵路管理局南下第43號次莒光號列車之
      隨車清潔人員黃玲卿，在97年10月20日下午6 時左右，發
      現該車編號SP32757號第3節車廂第6、8、10、12號座位靠
      左側之窗戶玻璃一片龜裂損壞，遂立即向列車長乙○○報
      告，而該片玻璃本身價值近2,000 元，但整片拆換後共花
      費4,344 元乙情，已據告訴人乙○○於警詢及本院準備程
      序時陳述明確，並有該片玻璃確實有一個受撞擊造成之圓
      孔及自該孔向外擴散致整片玻璃龜裂、破損之照片四張（
      附於偵查卷第14頁至第15頁）、交通部臺灣鐵路管理局於
      97年12月8 日出具之鐵機行字第0970029164號函暨所附之
      車輛修理費用報告（附於本院卷第40頁至第41頁）可憑，
      是本件莒光號列車玻璃遭人損壞乙事，堪以認定。
（二）警方於案發第二日接獲報案後，依據發現時間，沿著列車
      可能遭石塊丟擲之桃園站至內壢站間的軌道巡邏，發現被
      告一人居住在在基隆起60公里又250 公尺處、其自己所搭
      建之沒有供水、供電之木屋內，認為被告涉嫌重大，即詢
      問本件列車車窗玻璃遭石塊砸破事件是否被告所為，被告
      起初不承認，經過開導後，被告才承認自己前一天心情不
      好，喝了酒，火車經過時覺得很吵，才就近拿鐵道旁邊之
      石塊向經過的火車丟擲等情，業據證人即查獲員警許瑞琪
      於原審審理時證述詳盡（見原審卷第102頁至第104頁、98
      年9月8日審判筆錄）；因為被告承認後就被帶回警局，被
      告始終未否認有向經過之火車丟石頭，警詢筆錄製作完成
      後，還讓被告先行返回上開木屋，約妥翌日再去現場找被
      告，待警方於翌日前往現場時，再由被告親自示範其係如
      何向火車丟擲石塊之模樣，讓警方予以照相取證等情，亦
      經證人即員警董永於原審審理時證述明確（見原審卷第10
      4頁至第105頁正面、同上審判筆錄），並有上開列車車窗
      遭砸破及被告示範向火車丟擲石塊模樣之照片共六張附於
      偵查卷第14頁至第16頁可憑。
（三）被告雖於原審及本院一再辯稱自己在警詢時所言係被警員
      教導，然經原審勘驗被告於接受警詢時之全程錄音結果，
      被告確實供承：「
      （問：你那個石頭是不是叫道渣石那種石頭？就是鐵軌下
            面那種石頭？）嘿。
      （問：就隨手撿起地面一顆石頭，丟過去，丟向莒光號嘛
            ，對不對？）對。
      （問：為什麼要丟它？）好玩啊。
      （問：好玩才向火車丟石頭，是嗎？）對。
      （問：有沒有丟中火車？）丟中玻璃啊！
      （問：那我問你，你拿石頭丟向火車，會造成乘客受傷、
            還有火車的損壞，你是否知道？）知道。」
      等語（見原審卷第41頁至第45頁、98年6 月19日準備程序
      之逐字勘驗筆錄）。在全部過程中，並未發現被告於警詢
      時有何不能任意陳述之情形，被告於詢答過程中，有甚為
      口語化之表達，且係自行並明確地向警方強調係丟中玻璃
      ，足見該警詢之陳述確實為被告與警員間之自然對話，實
      難認被告有順應及配合警員而故為不實陳述之意。
（四）再參以被告於原審準備程序中，亦向法官表示：警詢時警
      察沒有打我、也沒有罵我等語（見原審卷第22頁正面、98
      年5 月13日準備程序筆錄），經本院審理庭質之其於原審
      之上開供述，亦表示：警察逼我，我沒有證據（見本院卷
      第44頁反面）。可認被告警詢中之自白應係本於其自由意
      識所為之陳述無疑，並非警察機關以不正之方法所取得，
      自得採為本件認定事實之證據。被告嗣後一再辯稱警詢之
      供述係在警員教導下，配合警員所為之陳述，要屬事後畏
      罪卸責之詞，自不可採。
    綜上所述，本件事證已臻明確，被告犯行洵堪認定，應予依
    法論科。
二、論罪與科刑之審酌：
（一）罪名─核被告所為，係犯刑法第354條毀損器物罪。
（二）累犯─被告有多次侵占及竊盜前科，並於96年間再因竊盜
      罪，經臺灣桃園地方法院以96年度桃簡字第2527號判決判
      處有期徒刑四月，減為有期徒刑二月確定，甫於97年7 月
      7 日執行完畢，有本院被告前案紀錄表在卷可按，其於受
      有期徒刑之執行完畢後五年以內故意再犯有期徒刑之罪，
      為累犯，應依刑法第47條第1項規定加重其刑。
（三）原審以被告罪證明確，適用刑法第354條、第47條第1項、
      第41條第1項前段、刑法施行法第1條之1第1項、第2 項前
      段規定，並審酌被告之素行、犯罪之手段、所生之損害、
      迄今未與告訴人達成和解、犯後態度及參酌被告犯罪之動
      機、智識程度及生活狀況等一切情狀，量處有期徒刑六月
      ，並諭知易科罰金之折算標準，其認事用法並無不當，量
      刑亦屬適當。被告不服原判決提起上訴，以：我沒有犯毀
      損，也沒有拿石頭丟火車為其理由。惟查，本院何以認定
      被告確實有毀損行為並致令該片玻璃不勘用，足以生損害
      於交通部臺灣鐵路管理局，已論述如上，被告之辯解顯不
      可採，被告之上訴意旨，為無理由，應予駁回。
三、公訴意旨另以：被告基於公共危險之犯意，於上開時、地持
    石塊丟擲列車，致生火車往來之危險，因認被告就此部分涉
    犯刑法第184條第5 項、第1項妨害火車行駛安全未遂罪嫌云
    云。然按持石塊丟擲火車車廂，倘僅破壞車窗玻璃，揆以客
    觀經驗觀察，實不足使火車往返有衝撞、傾覆、脫軌等災難
    之虞，洵無具體危險可言，自不能以刑法第183 條傾覆或破
    壞現有人所在之交通工具罪相繩，更無同法第184 條妨害火
    車行駛安全罪之既遂與未遂問題（最高法院77年度台上字第
    2685號判決意旨參照）。經查，被告本件持石塊丟擲列車造
    成窗戶玻璃龜裂損壞，經由隨車清潔人員發現通報得悉，尚
    無影響列車行進過程等情，業據證人乙○○於警詢中陳述詳
    明，自不足致生列車往來危險至明，核與妨害火車行駛安全
    罪構成要件有間，殊難令被告負該罪責。此外，本院復查無
    其他積極證據可認被告有何此部分之公共危險犯行，因認不
    能證明被告涉有此部分犯罪，惟因公訴意旨認此部分與前開
    論罪科刑部分具有想像競合犯之裁判上一罪關係，爰不另為
    無罪之諭知。
據上論斷，應依刑事訴訟法第368條，判決如主文。
本案經檢察官劉異海到庭執行職務。
中    華    民    國    99    年    1     月    7     日
                  刑事第十三庭  審判長法  官  曾德水
                                      法  官  崔玲琦
                                      法  官  遲中慧
以上正本證明與原本無異。
不得上訴。
                                      書記官  陳韋杉
中    華    民    國    99    年    1     月    8     日
附錄本案論罪科刑法條全文：
中華民國刑法第354條（毀損器物罪）
毀棄、損壞前二條以外之他人之物或致令不堪用，足以生損害於
公眾或他人者，處二年以下有期徒刑、拘役或500元以下罰金。


司法院資訊處製作；財團法人民間司法改革基金會備份。
